---
title: "UMAP"
output:
  html_document:
    df_print: paged
---

# Biblioteca `UMAP`

Vamos usar o conjunto de dados `Iris` para exemplificar o uso do algoritmo `UMAP`.

```{r}
head(iris, 3)
```

Separando os dados em variáveis de treino e variável alvo.

```{r}
iris.data = iris[, grep("Sepal|Petal", colnames(iris))]
iris.labels = iris[, "Species"]
```

Importando a biblioteca e aplicando `UMAP` no conjunto `Iris`.

```{r}
library(umap)
iris.umap = umap(iris.data)
```


Visualizando o objeto obtido.

```{r}
iris.umap
```

Visualizando o conjunto de dados no espaço de dimensão menor.

```{r}
head(iris.umap$layout, 3)
```

Plotando o gráfico:


```{r}
plot(iris.umap$layout[,1], iris.umap$layout[,2],
     col=iris.labels,
     pch=20)
```


# Biblioteca `uwot`.


```{r, time_it = TRUE}
library(uwot)

# vendo detalhes da implementação do algoritmo
#?umap


# Non-numeric columns are ignored, so in a lot of cases you can pass a data
# frame directly to umap
iris_umap <- umap(iris, n_neighbors = 50, learning_rate = 0.5, init = "random")

```

Plotando gráfico.

```{r}
plot(iris_umap[, 1], iris_umap[, 2],
     col=iris.labels,
     pch=20)
```

Carregando algumas bibliotecas que serão usadas a seguir.

```{r}
# Carregando o conjunto MNIST
library(readr)
library(dplyr)
```

Carregando o conjunto de dados `MNIST`.

```{r}
mnist <- read_csv("https://pjreddie.com/media/files/mnist_train.csv", col_names = FALSE)

```


Usar uma pré redução de dimensionalidade para conjuntos de dados com muitas variáveis não é necessário mas pode acelerar o tempo do algoritmo. Para isso pode-se usar `PCA` primeiramente para selecionar 50 variáveis e então aplicar
`UMAP` isto pode ser feito diretamente com o comando a seguir:


```{r, time_it = TRUE}
mnist_umap <- umap(mnist, pca = 50)
```


Plotando o gráfico.


```{r}
mnist_umap <- cbind(mnist_umap, mnist[, 1])

plot(mnist_umap[, 1], mnist_umap[, 2],
     col = mnist_umap[,3],
     pch=20)
```


Podemos obter uma descrição da criação do algoritmo usanto `verbose = TRUE`.


```{r}
mnist_umap <- umap(mnist, 
                   n_neighbors=15,
                   min_dist=0.001,
                   verbose=TRUE)
```

Instanciando um objeto `UMAP` com métrica diferente.

```{r, time_it = TRUE}
# Usando uma métrica diferente
mnist_umap_cosine <- umap(mnist,
                          n_neighbors = 15,
                          metric = "cosine",
                          min_dist = 0.001,
                          verbose = TRUE)
```


Plotando gráfico.


```{r}
mnist_umap_cosine <- cbind(mnist_umap_cosine, mnist[, 1])
plot(mnist_umap_cosine[, 1], mnist_umap_cosine[, 2], col=mnist_umap_cosine[, 3])
```


Se o interesse for apenas em visualização pode-se usar `fast_sgd = TRUE` para obter uma otimização mais rápida ao usar `Stochastic Gradient Descent`.


```{r, time_it = TRUE}
mnist_umap_fast_sgd <- umap(mnist,
                            n_neighbors = 15,
                            metric = "cosine",
                            min_dist = 0.001,
                            verbose = TRUE,
                            fast_sgd = TRUE)
```


Plotando gráfico.


```{r}
mnist_umap_fast_sgd <- cbind(mnist_umap_fast_sgd, mnist[, 1])

plot(mnist_umap_fast_sgd[, 1], mnist_umap_fast_sgd[, 2],
     col=mnist_umap_fast_sgd[, 3])
```


Pode-se fazer redução de dimensão supervisionada.


```{r, time_it = TRUE}
mnist_umap_s <- umap(mnist,
                     n_neighbors = 15,
                     min_dist = 0.001,
                     verbose = TRUE,
                     y = mnist$Label,
                     target_weight = 0.5)
```


Plotando gráfico.

```{r}
mnist_umap_s <- cbind(mnist_umap_s, mnist[, 1])

plot(mnist_umap_s[, 1], mnist_umap_s[, 2],
     col=mnist_umap_s[, 3],
     pch=20)
```


Adicionando novos pontos a um espaço projetado. Vamos dividir os dados em treino e teste.


```{r}
mnist_train <- mnist[1:60000, ]
mnist_test <- mnist[60001:70000, ]
```


Devemos usar `ret_model = TRUE` para retornar dado extra contendo as coordenadas do treino  no objeto `mnist_train_umap$embedding`


Treina-se o modelo com `mnist_train_umap <- umap(mnist_train, ret_model = TRUE)` e depois usa-se `mnist_test_umap <- umap_transform(mnist_test, mnist_train_umap$embedding)` para os dados de teste.


Outra coisa possível é salvar os dados dos vizinhos mais próximos para acelerar novos treinos do algoritmo. Para isto deve-se usar `ret_nn = TRUE` e as coordenadas ficam salvas no objeto `mnist_nn$nn`.


```{r, time_it = TRUE}
mnist_nn <- umap(mnist, ret_nn = TRUE)
```


Vamos usar as coordenadas dos vizinhos mais próximos para retreinar o algoritmo com o comando a seguir:


```{r, time_it = TRUE}
mnist_nn_spca <- umap(mnist, nn_method = mnist_nn$nn, init = "spca")
```


Pode-se usar `ret_nn = TRUE` and `ret_model = TRUE` ao mesmo tempo com o comando `umap(mnist, ret_extra = c("model", "nn"))`.


Também pode-se usar o parâmetro `fgraph` para criar o grafo usando matriz esparça com o comando `umap(mnist, ret_extra = c("fgraph"))`.
